【裁判字號】    99,訴,573
【裁判日期】    990413
【裁判案由】    分配表異議之訴
【裁判全文】
臺灣臺中地方法院民事裁定  99年度訴字第573號
原      告  乙○○○○○○
被      告  甲○○
上列當事人間分配表異議之訴事件，本院裁定如下：
    主  文
原告之訴駁回。
訴訟費用由原告負擔。
    理  由
一、原告主張：
（一）訴外人林火金與林炎坤於民國88年間陸續向原告借款，共
      計新臺幣（下同）682,800元，原告於98年7月15日向鈞院
      非訟中心聲請支付命令，非訟中心於同年7月29日以98年
      度司促字第32314號裁定命原告補正資料，原告於同年8月
      18日補正相關資料，非訟中心嗣於同年8月28日核發支付
      命令。後非訟中心於同年9月10日再通知原告補正相關資
      料，原告申請相關資料後並直接送至非訟中心，非訟中心
      於同年9月15日發函通知林火金業已死亡，無法送達，請
      原告就林火金部分，另行起訴請求，詎非訟中心於同年10
      月14日後才就林炎坤部分之支付命令發予原告確定證明（
      約於同年11月收到），原告於同年12月8日聲請鈞院強制
      執行林炎坤之財產，執行處於同年12月14日函知原告該強
      制執行案（98年度司執字第65773號）併入被告聲請之執
      行案（98年度執字第14303號，下稱本執行案），並註明
      原告之聲請執行案件未於拍定日之前一日聲請參與分配，
      係屬逾期參與分配，僅得就分配餘額分配等語。原告自聲
      請核發支付命令，至非訟中心發予前開確定證明，前後共
      計4月有餘，足見非訟中心有明顯遲誤之情形而影響原告
      參與分配之權益甚鉅。
（二）原告於98年12月8日就林炎坤坐落於臺中市○○段30-9地
      號土地、邱厝子段6-82、6-97地號土地及上開3筆土地上
      之建物及邱厝子段6-45及6-71地號土地為強制執行之聲請
      時，遭執行處於同年12月14日以函文表示：「邱厝子段6-
      45及6-71地號兩筆土地屬於公同共有，須待分割完成後才
      能就債務人之持有部分予以執行」等語，然林炎坤之上開
      土地全屬公同共有，若因公同共有而須待分割後才得以執
      行，則為何臺中市○○段30-9地號土地、邱厝子段6-82、
      6-97地號土地可以執行，而同為債務人公同共有之邱厝子
      段6-45及6-71地號兩筆土地卻不可執行？足見執行處之執
      行程序顯有瑕疵，應予撤銷。
（三）聲明：臺灣臺中地方法院98年度司執字第65773號強制執
      行事件，於98年12月24日製作之強制執行金額計算書分配
      表應更正如原告起訴狀附件所示。
二、被告則以：
  (一)查原告所提各項債權，係自88年間即已發生，依據原告所主
    張之分配表，經換算利息與本金之比率，其已累計有近7年
    半之利息，是原告所主張之債權至少已發生7年以上，詎原
    告竟遲至98年7月15日方向鈞院非訟中心聲請核發支付命令
    ，非訟中心即於同年7月29日，以裁定要求原告補正資料，
    原告才於同年8月18日補正相關資料，非訟中心旋於同年8月
    28日核發支付命令，後非訟中心於同年9月15日通知林火金
    業已死亡，無法送達，要求其另行起訴。嗣非訟中心於同年
    10月14日核發確定證明書。是鈞院非訟中心就原告聲請支付
    命令及核發確定證明一節，應屬迅速而無延誤之情況，故原
    告逾期參與分配，自應歸咎於其本身怠為主張權益。
  (二)按他債權人參與分配者，應於標的物拍賣、變賣終結或依法
    交債權人承受之日一日前，其不經拍賣或變賣者，應於當次
    分配表作成之日一日前，以書狀聲明之。逾前項期間聲明參
    與分配者，僅得就前項債權人受償餘額而受清償，強制執行
    法第32條第1、2項定有明文。原告於本執行案中，係屬他債
    權人參與分配，而本執行案標的物依法既應交債權人承受，
    且被告於98年10月13日拍賣日當日亦當場聲明承受執行標的
    物，則原告聲明參與分配之時點既在被告承受之日前一日後
    ，揆諸前開法律規定，原告自僅得就餘額受償。
  (三)另關於原告主張何以臺中市○○段30-9地號土地、邱厝子段
    6-82、6-97地號土地可以執行，而同為債務人公同共有之邱
    厝子段6-45及6-71地號兩筆土地卻不可執行云云，當屬誤會
    ，蓋原告應依行政程序法向執行處申訴，而非泛論其不公平
    ，而主張已拍定之執行案應予撤銷，顯有妨礙法之安定性等
    語資為抗辯，並聲明：原告之訴駁回。
三、本院判斷：
  (一)按異議未終結者，為異議之債權人或債務人，得向執行法院
    對為反對陳述之債權人或債務人提起分配表異議之訴。但異
    議人已依同一事由就有爭執之債權先行提起其他訴訟者，毋
    庸再行起訴，執行法院應依該確定判決實行分配；聲明異議
    人未於分配期日起10日內向執行法院為前二項起訴之證明者
    ，視為撤回異議之聲明；經證明者，該債權應受分配之金額
    ，應行提存。前項期間，於第40條之1有反對陳述之情形，
    自聲明異議人受通知之日起算，強制執行法第41條第1、3、
    4項分別定有明文。且本條項於85年10月9日修正，其中第3
    項修正理由係以：「本條原規定異議人未為起訴之證明者，
    僅生執行法院得依原分配表實行分配之結果，其所提起之訴
    訟，仍須進行，致生分配程序已終結，而仍須進行無益訴訟
    程序之現象，為加重異議人未為起訴證明之失權效果，爰參
    考德國民事訴訟法第981條及日本民事執行法第90條第6項之
    立法例，規定未於10日內為此證明者，視為撤回其異議之聲
    明。其異議既不復存在，執行法院當然應依原定分配表實行
    分配，受訴法院亦應以其訴為不合法，裁定駁回之，以避免
    執行及訴訟程序之拖延。」因此，關於分配表異議之訴，以
    異議人對於分配表聲明異議繼續存在為要件；而異議人於提
    起分配表異議之訴後，應於分配期日或受通知之日起10日內
    向執行法院為起訴之證明，否則視為撤回其異議之聲明，此
    時，即難認其符合強制執行法第41條第1項所定「異議未終
    結」之要件，受訴法院自應依民事訴訟法第249條第1項第6
    款起訴不備其他要件為理由，裁定駁回原告之訴。
  (二)經查：本院98年度執字第14303號強制執行事件，本院民事
    執行處原定於99年1月28日實行分配，原告即債權人於同年1
    月25日對分配表聲明異議，嗣經本院於同年1月28日以中院
    彥民執98執卯字第14303號執行命令，通知原告：應於分配
    期日即99年1月28日起10日內，向本院執行處提出已就異議
    事項提起訴訟之證明，逾期即視為撤回分配表異議之聲明，
    本院將依原分配表實行分配等語，並經原告本人於同年2月1
    日收受上開執行命令，有臺灣臺中地方法院中院彥民執98執
    卯字第14303號執行命令及送達證書附於前開強制執行民事
    卷宗可稽。則原告遲至同年2月9日始向本院提起本件分配表
    異議之訴（見卷附本件起訴狀本院收件之章戳記日期），顯
    已逾10日，且迄今亦未向本院執行處提出本件起訴證明，業
    經本院調取該卷宗後核閱無訛，依強制執行法第41條第3、4
    項規定，原告原於同年1月25日所為分配表異議之聲明，視
    為撤回而不存在，揆諸前開說明，本件原告提起本件分配表
    異議之訴，其起訴乃不備其他要件，且無法補正，依民事訴
    訟法第249條第1項第6款規定，應予裁定駁回。
  (三)至原告主張何以臺中市○○段30-9地號土地、邱厝子段6-82
    、6-97地號土地可以執行，而同為債務人公同共有之邱厝子
    段6-45及6-71地號兩筆土地卻不可執行，本院執行處之執行
    程序顯有瑕疵云云，查原告之上開主張係對執行處之執行程
    序有意見，非本件非配表異議之訴所得審究，附此敘明。
四、依民事訴訟法第249條第1項第6款、第95條、第78條，裁定
    如主文。
中    華    民    國    99    年     4    月    13    日
                  民事第三庭   法  官   謝慧敏
上正本係照原本作成。
如對本裁定不服，應於裁定送達後10日內向本院提出抗告狀（須
附繕本），並繳納抗告裁判費新臺幣1,000元。
中    華    民    國    99    年    4     月   13     日
                               書記官   王志

司法院資訊處製作；財團法人民間司法改革基金會備份。
